【裁判字號】    90,易,1815
【裁判日期】    900907
【裁判案由】    贓物
【裁判全文】
臺灣板橋地方法院刑事判決                          九十年度易字第一八一五號
    公  訴  人  臺灣板橋地方法院檢察署檢察官
    被      告  甲○○
    被      告  乙○○
右列被告等因贓物案件，經檢察官提起公訴〔八十九年度偵字第一六五六六號、九十
年度偵字第四五四四號〕，本院判決如左：
    主  文
甲○○無罪。
乙○○被訴贓物案，免訴。
    理  由
壹、公訴意旨如起訴書所載〔如附件〕。
貳、按犯罪事實應依證據認定之，無證據不得推定其犯罪事實，又不能證明被告犯罪
    應諭知無罪之判決，刑事訴訟法第一百五十四條、第三百零一條第一項定有明文
    。又認定犯罪事實應憑積極證據，倘積極證據不足以為不利於被告事實之認定時
    ，即應為有利被告之認定，更不必有何有利之證據，最高法院三十年上字第八一
    六號著有判例，所謂「積極證據足以為不利被告事實之認定」，依據同院七十六
    年臺上字第四九八六號判例意旨，係指據為訴訟上證明之全盤證據資料，在客觀
    上以達於通常一般之人均不致於有所懷疑，而得確信被告確曾犯罪之程度；若未
    達到此一程度，而有合理懷疑之存在時，即無從為被告有罪之確信；又「刑事訴
    訟法第三百零二條第一款規定，案件曾經判決確定者，應諭知免訴之判決，此項
    訴訟法上所謂一事不再理之原則，關於實質上一罪或裁判上一罪，均有其適用，
    牽連犯係裁判上一罪，如其方法或結果之犯罪行為，業經判決確定，其效力當然
    及於全部，倘檢察官復就牽連犯中之方法或結果行為，重行起訴，即應諭知免訴
    之判決，不得再予論科。」〔最高法院六十年度台非字第七七號判例意旨，四十
    九年度台非字第二十號判例同旨〕。
參、被告甲○○部份：
    〔壹〕公訴人認被告甲○○涉犯刑法第三百四十九條第二項之故買贓物犯嫌，係
          以丙○○之指訴、車輛竊盜車牌失竊資料個別查詢報表、車輛電腦盒條碼
          解碼後顯示出車身號碼ＡＣＡ六三一四ＲＦＫ六０三四五號之照片、牌照
          號碼ＦＢ─三一０五號自用小客車原車主葉保茨之供述、牌照號碼ＦＢ─
          三一０五號自用小客車車損照片肆張、臺北市監理處八十九年十二月十八
          日北市監三字第八九六三九六八八００號函及函附之汽車過戶登記書、證
          人游健志及黃政熾證述情節、宜蘭縣警察局舉發違反道路交通事件通知單
          等為據；訊據被告甲○○，堅決否認犯罪，辯稱：「我堅決否認〔起訴之
          犯罪事實〕，〔買受車輛後〕第二天就過戶了，肆拾伍萬是否便宜？我真
          的不是〔知〕那是贓車。知道我就不買了。我車子是跟乙○○買的。」、
          「〔買賣車輛價金〕只有五萬是用匯的，其他給現金。」、「我當時說要
          師傅在打臘時的師傅就是這位證人〔指證人陳建文〕。他當時在吃檳榔。
          」、「根本交車時，證人〔江義明〕不在現場。」、「我沒有買贓物，我
          也不知道那是贓車。」、「我買車，根本沒有隨時記住何時買車，... ，
          當時我也忘了我有匯五萬元，所以才少說這五萬元。我沒有說話顛倒。」
          〔參見本院九十年九月六日審判筆錄〕、「我都是正常的根乙○○買車的
          。」、「有〔攜帶銀行存摺來〕，我打勾的就是。我交錢給乙○○，農會
          三萬，中小企銀七萬元就是交車當天八十八年十二月十一日提領的。其他
          的我跟黃榕秋借的。」、「我確實有跟他〔黃榕秋〕借拾伍萬。」、「我
          都沒有去拿牌照。」〔參見本院九十年八月十五日訊問筆錄〕、「我真的
          不知道那車是贓車。」、「我當時去牽的車就是案發的車。」、「〔買受
          事故車及修護費用〕總價是〔新台幣〕四十五萬元。」、「當時乙○○還
          跟我保證，如果以後壞了，還要幫我修到好，我價金都付清，我收受時車
          子都修好的。」、「我也不知道他〔乙○○〕為何交這車給我。」、「我
          真的不知道那時贓車。」〔參見本院九十年七月十八日審判筆錄〕、「彭
          〔富貴〕說車子都沒有修理，為何車子都放在工廠，他說〔修護費用〕不
          合〔算〕，我匯錢去，他為何還要收。」、「我不知道〔買的是贓車〕」
          、「是彭〔富貴〕說修理好賣我的。如果該型新車價值一百多萬。如果該
          車壞掉，價格多少我不知道。」、「〔修護費用〕交車時，就全部付清，
          我朋友親眼看到的。」〔參見本院九十年六月二十七日訊問筆錄〕、「〔
          起訴書之犯罪事實〕我不服，我的車是跟乙○○買的，我是受害者，我不
          知那是贓物。」、「〔原購買之車輛〕事故車，我當時有看當時車子的狀
          況，不能開。我當時是以肆拾伍萬五千元買的，當時乙○○保證說一定可
          以負責可以開。我在十二月十一日開該車，當時〔顏〕色不一樣，是我要
          求乙○○改色的。我拿的行車上的顏色我忘了。當時我不知乙○○交給我
          的是贓車。」、「當時乙○○說他工廠專門修理大壞的車子，當時乙○○
          向我保證，我才買的。後來這車在宜蘭被查到。我有二個證人可證明我去
          乙○○的工廠牽車。」〔參見本院九十年五月三十日訊問筆錄〕等。
    〔貳〕查：
          一、牌照號碼ＦＢ─三一０五號自用小客車，原係葉保茨所有，嗣因車禍
              損及車身，乃輾轉由葉保茨出售予沈奕昌、沈奕昌出售與葉慶裕、葉
              慶裕出售予乙○○，乙○○於「八十八年十一月二日」以新台幣〔下
              同〕「壹拾伍萬伍仟元」出售予甲○○，凡此，有買賣車輛合約書足
              稽〔附八十九年度偵字第六五七九號卷第四一頁至第四四頁〕，此部
              份款項，業據被告甲○○給付與被告乙○○，亦據買賣車輛合約書載
              明〔參見同上偵卷第四十四頁〕。
          二、被告甲○○曾於『八十八年十一月十六日』『再』匯款『伍萬元』入
              被告乙○○設於誠泰銀行第000000000000號帳戶，業據
              被告乙○○於警訊時供認不諱〔參見八十九年度偵字第六五七九號卷
              第十頁反面〕，復有被告甲○○提出載有「『跨行轉帳』存入『00
              0000000000號帳戶』」之存摺摘錄影本可按〔附同上偵卷
              第三七頁〕，堪被告乙○○此部份自白情節與事實相符；起訴書所訴
              被害人丙○○所有牌照號碼ＧＷ─九九二八號自用小客車，「失竊之
              時間」係「八十八年『十一月三十日』」，業據被害人龍美珠訴明〔
              參見同上偵卷第二九頁反面〕，復有車輛竊盜、車牌失竊資料個別查
              詢報表─查詢認可資料足參〔附同上偵卷第三五頁〕；被告甲○○電
              匯該『伍萬元』與被告乙○○時，被害人龍美珠上開車輛『尚未』失
              竊，自難遽認被告甲○○有『故買』龍美珠失竊之車輛之故意而『再
              』電匯『伍萬元』與被告乙○○；細索被告乙○○不諱言「他〔被告
              甲○○〕有說要修理，... 」〔參見同上偵卷第八頁反面〕、「我當
              時賣給甲○○是賣事故車，我當時有註明該車車頭有壞掉，當時我估
              價修理要貳拾萬，後來我說要追加五萬，... 後來『十二月』陳某〔
              被告甲○○〕來我工廠交五萬元，... 」〔參見本院九十年五月三十
              日訊問筆錄〕，顯見被告乙○○確有應允修護前開事故車之情事，是
              除收受被告甲○○於『八十八年十一月十六日』給付之伍萬元外，再
              於同年十二月份收受甲○○給付之款項。凡此情節，堪認被告甲○○
              除給付前述購買事故車之「壹拾伍萬伍仟元」外，其餘給付與被告彭
              富貴之款項，應係前開事故車之『修護費用』，起訴書認係『故買龍
              美枝失竊贓車』之『價金』，應非實情。
          三、據被告乙○○所供前情，修護費合計為『貳拾伍萬元』，加購買事故
              車之費用，總計為『肆拾萬伍仟元』，與被告甲○○執以置辯之『肆
              拾伍萬伍仟元』，固非一致，但，被告乙○○之辯護人狀附「汽車商
              業同業公會鑑價組」提供之同型、同年份中古汽車之『價格』僅為『
              參拾伍萬元』〔參見王律師九十年六月二十七日所具辯護意旨狀附證
              物〕，無論以「肆拾萬伍仟元」或「肆拾伍萬伍仟元」斟之，被告陳
              文慶取得前開車輛之『總價金』均『高於』中古汽車行情，縱被告陳
              文慶係至愚之人，亦不致擲此『高價』故買前開贓車，未便遽認被告
              甲○○有何故買贓物之犯意。起訴書證據並所犯法條欄〔四〕認被告
              甲○○「以顯不相當之『參拾萬元』」『低價』購車壹節，較諸被告
              乙○○之辯護人提出之上開中古車價資料，自嫌無據，無從據起訴書
              所訴『顯不相當之低價購車」等情將之遞為被告甲○○具贓物之認識
              。
          四、前開『事故車』迄至『九十年一月底』均停在被告乙○○所營之工廠
              內，業據被告乙○○供明〔參見八十九年度偵字第六五七九號卷第八
              頁正面〕，被告乙○○之兄弟彭維富雖陳稱「〔前開事故車〕『八十
              九年元月』什麼時候吊走，日期我並不清楚。」〔參見同上偵卷第二
              六頁反面〕，但被告乙○○與其兄弟彭維富均陳稱前開事故車迄至『
              八十九年一月份』始經人吊走之本旨並無貳致，據此情節，前開事故
              車迄至『八十九年一月份』均停在被告乙○○所營工廠內；被告陳文
              慶曾於「八十八年十二月十四日」駕駛壹部牌照號碼『ＦＢ─三一０
              五號』自用小客車，在宜蘭縣因「不依順向行駛」，經警舉發違反道
              路交通管理處罰條例，此有舉發違反道路交通管理事件通知單影本足
              參〔附八十九年度偵字第六五七九號卷第三六頁〕，亦見，被告陳文
              慶取得占有該『ＦＢ─三一０五號』自用小客車之時間，係在『八十
              八年十二月十四日』經警查獲其違規之『前』；且查：
              〔一〕前開『事故車』之『號牌』「ＦＢ─三一０五號」貳面，嗣後
                    係懸掛在被害人龍美珠失竊之車上，此有龍美珠失竊車輛經查
                    獲時之照片足參〔附八十九年度偵字第六五七九號卷第五十頁
                    上紙照片〕。被告乙○○不諱言「後來〔八十八年〕『十二月
                    陳某〔被告甲○○〕來我工廠交伍萬元，也把行照、『牌照』
                    拿走，... 」〔參見本院九十年五月三十日訊問筆錄〕，雖未
                    語及曾交付龍美珠失竊之自小客車與被告甲○○，但，據被告
                    乙○○所供上情，亦足認被告甲○○占有該貳面『牌照』之時
                    間，亦在『八十八年十二月間』，據之，推見被告甲○○開始
                    占有、駕駛懸掛『ＦＢ─三一０五號』之『龍美珠失竊自用小
                    客車之時間』，亦在『八十八年十二月間』。
              〔二〕前開事故車，於被告甲○○付清款項後，業於「八十八年十一
                    月三日」過戶登記與被告甲○○，此有臺北市監理處八十九年
                    十二月十八日，北市監三字第八九六三九六八八００號函附汽
                    〔機〕車過戶登記書足參〔附八十九年度偵字第一六五六六號
                    卷第三五頁、第三六頁〕，該事故車之車款「壹拾伍萬伍仟元
                    」業由被告陳給付與被告乙○○，業見前述，依法、依理、依
    情，苟被告甲○○欲索取上開『號牌』貳面，實無需再對被告
                    乙○○為任何給付，惟據前述，被告乙○○所是認其曾向被告
                    甲○○收受之款項『事故車款』「壹拾伍萬伍仟元」，『電匯
                    』『伍萬元』，『八十八年十二月』之『伍萬元』，合計已達
                    『貳拾伍萬伍仟元』，高於『事故車款』「壹拾伍萬伍仟元」
                    酌之，懸掛『ＦＢ─三一０五號』之『龍美珠失竊自用小客車
                    』，應係被告乙○○於『八十八年十二月間』交付與被告陳文
                    慶。
              〔三〕被告甲○○於偵訊時曾執「〔交車之貳拾伍萬元〕我自農會領
                    壹拾萬元，另壹拾伍萬元是向朋友『黃隆清』借的」等語為辯
                    〔參見八十九年度偵字第六五七九號卷第二五頁正面〕，本院
                    乃請被告攜來所辯之證人暨行庫存摺，質諸證人王榕秋〔即前
                    述偵訊筆錄所載之『黃隆清』〕，結證稱：「八十八年十二月
                    初甲○○跟我借拾伍萬元，說要買車之用。」〔參見本院九十
                    年八月十五日訊問筆錄〕，亦據被告甲○○提出其於「八十八
                    年十二月十一日」自蘇澳地區農會提領現金『參萬元』，同日
                    自臺灣中小企業銀行提款機提領肆筆合計「柒萬元」之存摺摘
                    錄影本〔附本院卷〕，總計正為所辯之『貳拾伍萬元』，凡此
                    情節，與證人游建志結證稱：「我當時有看到甲○○有交付訂
                    〔定〕金，當時車子就是事故的情形〔樣子〕，甲○○就去領
                    錢說要給乙○○，隔天我有跟甲○○去，... ，第三次甲○○
                    也有給錢，就『交車』」〔參見本院九十年六月二十七日訊問
                    筆錄〕等情相符，被告甲○○辯稱所有車款均已清償給付與被
                    告乙○○，自可採信；再據被告甲○○自行庫提領此部份款項
                    之時間係「八十八年十二月十一日」等情，推見被告乙○○將
                    懸掛『ＦＢ─三一０五號』之『龍美珠失竊自用小客車』交付
                    與被告甲○○之時間即係「八十八年十二月十一日」。
          五、綜合〔一〕被告甲○○給付與被告乙○○之『車款』高於同型、同年
              份中古汽車之『價格』，顯無故買贓物之犯意。〔二〕被告甲○○於
              『八十八年十一月十六日』『再』匯款『伍萬元』入被告乙○○設於
              誠泰銀行第000000000000號帳戶時，被害人丙○○之車
              輛尚未失竊，並被告乙○○確有應允『取價』修護前開事故車之情事
              ，均見前述，亦見被告甲○○嗣後給付與被告乙○○之款項，係前述
              車輛之『修護費用』，即非故買贓物之價金。〔三〕懸掛『ＦＢ─三
              一０五號』之『龍美珠失竊自用小客車』，係被告乙○○於「八十八
              年十二月十一日」交付與被告甲○○，亦見前述，總合截至是日止，
              被告甲○○給付與被告乙○○之款項達「肆拾伍萬伍仟元」，查無不
              相當之情事，據此等情節，認被告甲○○交付與被告乙○○之上開款
              項，係單純買進事故車兼請被告乙○○為之修護而給付價金與被告彭
              富貴，未便以事後查得被告乙○○所交付之車輛竟係被害人丙○○失
              竊之贓車，即繩被告甲○○以贓物罪責。
          六、此外，復查無其他積極確切之事證，足認被告甲○○涉起訴書所訴之
              贓物犯嫌，當屬不能證明被告甲○○犯罪，爰依法為無罪之諭知。
肆、被告乙○○部份：
    一、查被告乙○○前因『收受贓物』案件，經臺灣高等法院於民國〔下同〕九十
        年一月二十九日，以八十九年度上易字第四四四八號刑事判決，判處「乙○○收受贓物，處有期徒刑伍月，如易科罰金以參佰元折算壹日」，業經判決
        確定，此有本院自司法院網路下載列印之上開判決暨臺灣高等法院檢察署刑
        案紀錄簡覆表在卷足參，上開確定判決，確定之事實係：「乙○○... 於『
        八十八年十二月間』，在其設於臺北縣中和市○○街三０號之一所經營之『
        富群汽車修理廠』內，明知尤福春所交付之引擎號碼：Ｋ一一ＧＬＡ四五四
        三０號之裕隆白色自用小客車〔車號：ＤＨ─三七六一號，為林慶鴻所有，
        於八十七年十一月十三日九時許，在臺北縣新莊市○○街四十三號前失竊〕
        為贓物，竟予收受，嗣於八十九年一月二十日，因江義明所有車號：ＣＴ─
四八０一號之自用小客車撞毀，將該車拖吊至上開修理廠修護時，乙○○即
        介紹江義明〔江義明收受贓物已判決確定〕可買受上開失竊贓車，江義明亦
        明知該車為贓物，竟予收受使用〔但未買受〕，並由乙○○修護廠員工懸掛
        江義明所有之ＣＴ─四八０一號車牌於該部贓車上隨即駛離，... 」，爰認
        被告乙○○所為，係犯刑法第三百四十九條第一項之『收受贓物』罪。
    二、本案起訴書關於被告乙○○涉贓物犯嫌部份，係「... 嗣於『八十八年十二
        月初，在上開地址〔指臺北縣中和市○○街三０號之一所經營之『富群汽車
        修理廠內』〕，乙○○明知某不詳姓名年籍之人所交付懸掛車牌號碼ＧＷ─
        九九二八號之自小客車〔該車為丙○○所有，車身號碼：ＡＣＡ六三一四Ｒ
        ＦＫ六０三四五號，於八十八年十一月三十日七時許，在臺北市○○區○○
        里○○路不詳地點前失竊〕為贓物，竟予收受，而改懸ＦＢ─三一０五號自
        小客車車牌貳面於該部贓車上，....  」〔參見附件起訴書犯罪事實欄〕，
        執之與臺灣高等法院判決確定之八十九年度上易字第四四四八號贓物案件相
        較，其收受『贓物』之「時間」同為『八十八年十二月間」，收受之「地點
        」同為「臺北縣中和市○○街三０號之一所經營之『富群汽車修理廠內』」
        ，「手法」同為「將事故車之車牌改懸於所收受之『贓車』」上，「犯罪構
        成要件」同為「刑法第三百四十九條第一項之收受贓物罪」，前後兩案犯罪
        時間密接、犯罪地點相同、手法相同、構成要件相同，應認其係基於概括之
        犯意為前開犯行，前後兩案即應依連續犯之規定論以一罪，前案既經判決罪
        刑確定，按諸前述，其效力當然及於全部，公訴人就連續犯之部份行為，重
        行起訴，即應諭知免訴之判決，不得再予論科，與『收受贓物』部份具實質
        上一罪之『牙保贓物』犯行部份，亦不得再予論科〔最高法院六十年度台非
        字第七七號判例意旨，四十九年度台非字第二十號判例同旨〕。
    三、公訴人前曾以本案與臺灣高等法院判決確定部份，具裁判上一罪之關係，提
        起上訴，請併案審理〔參見九十年度偵字第四五四四號卷第一頁〕，臺灣高
        等法院認前後兩案無裁判上一罪之關係，所據之理由為「該案〔即本案起訴
        部份〕之犯罪態樣為居間、媒介，此有其卷附之汽車買賣合約書為憑，而本
    案〔即臺灣高等法院判決確定之前案〕之犯罪態樣為收受、持有，貳者之犯
        罪態樣不同，構成要件亦不同。」等〔參見九十年度偵字第四五四四號卷附
        臺灣高等法院八十九年度上易字第四四四八號刑事判決理由欄三〕；惟查：
        前開確定判決所謂「此有其卷附之汽車買賣合約書為憑。」，係指附於八十
        九年度偵字第六五七九號卷第四一頁至第四四頁之買賣合約書，該等合約書
        係表彰原『事故車』即牌照號碼ＦＢ─三一０五號自用小客車，係葉保茨所
        有，嗣因車禍損及車身，乃輾轉由葉保茨出售予沈奕昌、沈奕昌出售與葉慶
        裕、葉慶裕出售予乙○○，乙○○於「八十八年十一月二日」以新台幣〔下
        同〕「壹拾伍萬伍仟元」出售予甲○○。單純買賣事故車並無違法可言，以
        公訴人於本案〔八十九年度偵字第一六五六六號、九十年度偵字第四五四四
        號〕起訴之事實而論，所指之『贓物』，係被害人丙○○失竊之自用小客車
        ，而非原屬葉保茨所有之『事故車』，公訴人原執之上訴，其所訴之『贓物
        』亦應係被害人丙○○失竊之自用小客車，未便以「此有其卷附之汽車買賣
        合約書為憑」，遞衍為本案與前開確定判決「貳者之犯罪態樣不同，構成要
        件亦不同。」，尤以前述肆之二所示比較前後兩案關於「收受贓物部份」犯
        罪時間密接、犯罪地點相同、手法相同、構成要件相同酌之，認本案應為前
        案確定判決效力所及，爰就被告乙○○部份，諭知免訴之判決。
據上論斷，應依刑事訴訟法第三百零一條第一項、第三百零二條第一款，判決如主文
本案經檢察官陳銘祥到庭執行職務。
中      華      民      國      九十      年      九      月    七      日
                                  臺灣板橋地方法院刑事第五庭
                                          法  官    陳福來
右正本證明與原本無異。
如不服本判決，應於判決送達後十日內，向本院提出上訴狀。
                                          書記官    陳春銘
中      華      民      國      九十      年      九      月    七      日


司法院資訊處製作；財團法人民間司法改革基金會備份。
